Tulln, Dominikanerinnen (www.monasterium.net)
Tulln, Dominikanerinnen (www.monasterium.net)
1204 - 1752
TullnOP
Bestandsgeschichte
Tulln – Dominikanerinnenkloster Hl. Kreuz Zur Erinnerung und als Dank an die siegreiche Schlacht auf dem Marchfeld von 1278 stiftete König Rudolf I. 1280 in Tulln ein Kloster und übergab es dem Orden der Dominikanerinnen. Es war dies die erste Klostergründung eines Habsburgers in Österreich und zugleich die einzige Gründung durch Rudolf I. Die Grundsteinlegung erfolgte noch im gleichen Jahr der Stiftung und schon 10 Jahre später, 1290, konnte die Kirche in Anwesenheit König Rudolfs I. zu Ehren Unserer Lieben Frau Verkündigung geweiht werden. Die Klosterfrauen waren bis zur Fertigstellung in das Haus des Landschreibers Konrad von Tulln gezogen, das der an Geld und politischem Einfluss reiche Konrad für den Orden zur Verfügung gestellt hatte. Dieser Teil des Klosters wurde später Pfalz oder Altes Klosterhaus genannt. Die diesem Hof benachbarte Kapelle zum Hl. Kreuz diente bis zur Fertigstellung der neuen Nonnenkirche als Gotteshaus, nachher war es die Klosterkirche des Männerklosters, dem sie den Namen gab. Konrad gründete ca. 1283 ein Dominikaner-Männerkloster und trat selbst in diesen Orden. Als Prior leitete er dieses kleine Männerkloster, das das Frauenkloster seelsorglich zu betreuen hatte. In der Reformationszeit verfiel das Kloster und erlosch im 16. Jahrhundert.Die ersten Nonnen kamen aus dem Dominikanerkonvent in Laa an der Thaya, das 1280 mit der Gründung von Tulln hierher verlegt worden war. Damit kam auch der Besitz des Laaer Konvents an Tulln.Rudolf, der sein Kloster als Familiendenkmal wissen wollte, ließ das Kloster reichlich mit Besitz ausstatten, aber auch die Kirche wurde aufwendig gestaltet. Die dreischiffige saalartige Hallenkirche sollte Vorbildwirkung auf die Architektur in den folgenden Jahrzehnten haben. Wahrscheinlich wollte Rudolf die Kirche auch als Grablege für seine Familie bauen, zu dem ist aber nicht gekommen. Als einzige Habsburgerin ist Euphemia, eine illegitime Tochter Friedrichs des Schönen, die auch Nonne im Kloster war, hier begraben. Das Dominikanerinnenkloster Tulln aber hatte großes Ansehen bei den Habsburgern, die dem Kloster immer wieder Schenkungen machten und Privilegien ausstellten. Auch die Stiftung von Jahrtagen hob das Ansehen des Klosters.Der Besitz des Klosters lag vornehmlich im Gebiet um Tulln und im Weinviertel, Weingärten hatte das Kloster auch in Döbling und Nußdorf, die Vogtei behielt sich der Landesfürst vor. Auch der Landschreiber Konrad vermachte dem Kloster reiche Schenkungen, u.a. schenkte er dem Kloster sein Haus auf dem Kienmarkt in Wien mit der darin befindlichen Dreifaltigkeitskapelle.Durch Brände 1626 und 1752 und die Türkeninvasion 1683 wurde das Kloster schwer in Mitleidenschaft gezogen, konnte aber jeweils wieder aufgebaut werden. 1782 wurde das Kloster unter Joseph II. aufgehoben und sollte in ein Ursulinenkloster umgewidmet werden. Nach der Selbstauflösung dieses Ordens 1785 wurde in den folgenden Jahren die Kirche vollständig abgetragen, die Klostergebäude dienten zunächst als Fabriksgebäude, wurden aber schließlich in der ersten Hälfte des 19. Jahrhunderts ebenfalls abgetragen und durch Neubauten ersetzt. Die ehemaligen klösterlichen Wirtschaftsgebäude übernahmen zunächst verschiedene private Besitzer, nach dem 2. Weltkrieg wurden sie als NÖ. Landeskrankenhaus verwendet, das 1990 abgerissen wurde. Durch Grabungsarbeiten 1997-1999 konnten die Klosterkirche und die ehemaligen Klostergebäude nachgewiesen werden.Von der prachtvollen Innenausstattung der Kirche zeugen nur mehr die Kupferstiche von Marquard Herrgott.Rekonstruierung durch Barbara SchedlLiteratur in Auswahl:Biack, Otto, Geschichte der Stadt Tulln (Tulln 1966).Dolezal, Christine, Die Geschichte des Dominikanerinnenklosters in Tulln (Diss. Wien 1970).Kerschbaumer, Alois, Das kaiserliche Frauenstift und die Habsburgergruft zu Tuln, in: Berichte und Mittheilungen des Althertums-Vereines zu Wien 13 (1873) 131-173.Kerschbaumer, Alois, Geschichte der Stadt Tuln (Wien 1874).Latzke, Walter, Die Klosterarchive, in: Gesamtinventar des Wiener Haus-, Hof- und Staatsarchivs 3 (1938) 501-516 (Tulln).Röhrig, Floridus, Tulln, in: Die Zeit der frühen Habsburger. Dome und Klöster 1279-1379. Katalog zur Niederösterreichischen Landesausstellung (Wiener Neustadt 1979) 275-276.Schedl, Barbara, Der König und seine Klosterstiftung in der Stadt Tulln. Eine Selbstinszenierung Rudolfs I. im Herzogtum Österreich (= Beiträge zur Kirchengeschichte Niederösterreichs 14; Geschichtliche Beilagen zum St. Pöltner Diözesanblatt 31, St. Pölten 2004). Im Bestand des Frauenklosters Tulln haben sich auch 2 Urkunden aus dem Nonnenkloster Laa an der Thaya sowie Urkunden des Landschreibers Konrad von Tulln erhalten. Auch die Urkunden des Männerklosters wurden nach dessen Beendigung im Frauenkloster aufbewahrt.Nach der Aufhebung des Klosters 1782 kamen die Urkunden in das Klosterarchivdepositorium nach Wien und wurden hier nach bestimmten Kriterien neu geordnet. Sie kamen in der ersten Hälfte des 19. Jahrhunderts unter kleinen Verlusten in mehreren Teilen in das Haus-, Hof- und Staatsarchiv in Wien und wurden hier in den Repertorien verzeichnet. Diese Repertorien bildeten nun die Grundlage für die Aufnahme in die MOM-Datenbank. Die Regesten, welche die Grundlage für die Aufnahme in diese Datenbank bilden, wurden den Archivrepertorien entnommen. Die Schreibung der Orte und Personen, soweit möglich, in moderne Schreibweise übertragen.In bezug auf den Inhalt ist die Qualität der Regesten in den meisten Fällen für einen ersten Überblick ausreichend, für eine diplomatische Analyse der Stücke bieten die Regesten allerdings kaum Anhaltspunkte, nur wenige Angaben gibt es zur Art der Überlieferung, über das Vorhandensein von Siegeln etwa geben die Regesten keinerlei Auskunft.Da die Urkunden des Dominikanerinnenklosters Tulln kaum gedruckt sind, bietet die Aufnahme der Regesten in die MOM-Datenbank eine wertvolle Grundlage für weitere Studien und Forschungen. Bearbeiter: Mag. Renate Spreitzer, Email:
- TullnOP 1204 III 30, 30. März 1204 (1204-03-30); 1204_III_30
  Bischof Wolfger von Passau nimmt die von Gottfried dem Kämmerer in seinem Hofe am Kienmarkt zu Wien erbaute Kapelle von der Mutterkirche; wofür Gottfried der Letzteren drei Hofstätten nächst der Judenschule überläßt.
  Schwadorf
- TullnOP 1207 VII 29, 29. Juli 1207 (1207-07-29); 1207_VII_29
  Herzog Leopold (VI.) von Österreich bezeugt, daß der Kämmerer Gottfried, welcher das Patronatsrecht der Dreifaltigkeitskapelle in seinem Hof auf dem Kienmarkt in Wien für sich, seine Frau Goldrune und seine etwaigen Leibeserben gegen Entschädigung der Mutterkirche St. St. Stephan erworben hatte, die ganze Dotation dieser Kapelle in seinen des Herzogs Schutz empfohlen hatte. Auch habe derselbe für den Fall seines erblosen Todes dieses Patronatsrecht den Herzogen resp. den jeweiligen österreichischen Landesfürsten übertragen.
  zwischen Wien und Gumpendorf
- TullnOP 1244 VI 17, 17. Juni 1244 (1244-06-17); 1244_VI_17
  Papst Innozenz (V.?) verbietet dem Dominicaner-Orden vor Ablauf des Noviziatjahres jemanden zur Profeß zuzulassen oder an dem Uebertritte zu einem anderen Orden zu hindern.
  Innozenz IV., Papst (1243-1254), Aussteller
- TullnOP 1246 X 13, 13. Oktober 1246 (1246-10-13); 1246_X_13
  Die römische Königin Margarethe bestätigt dem Kämmerer Berthold, dessen Frau Diemut und ihren Erben das Haus des verstorbenen Kämmerers Gottfried auf dem Kienmarkt zu Wien samt der Kapelle darin und allem Zubehör, welches Haus der Bruder der Königin, Herzog Friedrich von Österreich dem Berthold und seiner ersten Frau Gertrud zu Eigen gegeben hatte.
  Wien
- TullnOP 1247, 1247 (1247-01-01 - 1247-12-31); 1247
  Herzogin Gertrud von Oesterreich schenkt dem Kämmerer Bertold und seiner Hausfrau Diemut ihre vom Herzog Friedrich von Oesterreich Erbschaft erlangte Gerechtigkeit auf dem Hause des Kämmerers Gotfried zu Wien. S.d.
  Bertold, Kämmerer; Frau des Kämmerer Bertold; Friedrich II. (der Streitbare), Herzog von Österreich (1230-1246); Gertrud, Herzogin von Österreich (1246-1247), Aussteller; Gottfried, Kämmerer
- TullnOP 1256 II 27, (vor 27. Februar) 1256 (1256-02-27 - 1256-12-27); 1256_II_27
  Heinrich, Abt von Göttweih verpfändet mit Zustimmung seines Conventes 5 Lehen des Klosters zu Pettendorf dem Wiener Juden Schalovn für 18 Tal. Wiener Münze. Wien
  Heinrich III., Abt von Göttweig (1245-nach 1256), Aussteller; Wiener Jude; Göttweig, Benediktinerabtei; Pettendorf (GB ST)
- TullnOP 1256, 1256 (1256); 1256
  Chadolt genannt Orfanus ("de Waiz") und sein Dienstmann (miles) C. von Durrenholze entscheiden den Streit zwischen der Congregation der Schwestern in La einerseits und der Frau Ita von Hagendorf und deren Söhnen andererseits über ein Gut zu Hagendorf.
  Dürnholz (abgek., um St. Pölten); Hagendorf (GB LT); Laa an der Thaya, Nonnenkloster
- TullnOP 1261 IV 28, 28. April 1261 (1261-04-28); 1261_IV_28
  König Ottokar von Böhmen und Herzog von Österreich bestätigt dem Kämmerer Berchtold und dessen Erben den eigentümlichen Besitz des Hauses und der darin befindlichen Kapelle am Kienmarkt zu Wien, welches ehemals der Kämmerer Gottfried besessen und der sie von Herzog Friedrich erhalten hat.
- TullnOP 1271 VII 13, 13. Juli 1271 (1271-07-13); 1271_VII_13.1
  Friedrich Truchseß von Lengenbach verleiht dem Meister Konrad, Landschreiber von Steiermark eine Hofstatt zu Tulln.
  Lengenbach
- TullnOP 1271 VII 13, 13. Juli 1271 (1271-07-13); 1271_VII_13
  Friedrich Truchseß von Lengenbach verleiht dem Meister Konrad von Tulln ehemals Landschreiber in Steiermark einen Hof am Lengen außer Tulln, bis er ihm oder seinen Erben 5 Talente Gülten in Unter-Österreich anweisen wird.
- TullnOP 1275 III 23, 23. März 1275 (1275-03-23); 1275_III_23
  Wolfger von Egmanstal und Ortolf von Wigandstein verkaufen ihr Haus am Kienmarkt zu Wien mit dem Patronatsrecht über die darin befindliche Kapelle an Konrad von Tulln, Landschreiber von Österreich um 220 Pfund Wiener Pfennig.
- TullnOP 1276 I 06, 6. Jänner 1276 (1276-01-06); 1276_I_06
  Das Hospital in Zerwald verzichtet auf das Haus am Kienmarkt zu Wien, welches weiland Gottfried der Kämmerer besessen hat und kauft dafür ein anderes Haus daselbst.
- TullnOP 1276 IV 19, 19. April 1276 (1276-04-19); 1276_IV_19
  Noch kein Regest vorhanden.
- TullnOP 1277, 1277 (1277-01-01 - 1277-12-31); 1277
  König Rudolfs I. Schutz-, Immunitäts- und Freiheitsbrief für das Nonnenkloster zu Laa.
- TullnOP 1280, 1280 (1280-01-01 - 1280-12-31); 1280
  Das Nonnen Kloster St. Nicola in Wien macht mit dem Magister Conrad Schreiber einen Tausch, das Kloster überläßt ihm 7 1/2 Pfund Gülten zu Leuzenla, Nutring, Tulln und Steudersdorf, und empfängt ebenso viel Gülten auf 2 Häusern des Wiener Bürgers Paltram auf dem Hohenmarkt und in der Kärnthner Straße.
  Konrad, Magister, Schreiber; Paltram, Bürger von Wien; Nitzing (GB TU); Staasdorf (GB TU); Tulln (GB TU); Utzenlaa (GB Kirchberg am Wagram)
- TullnOP 1280 VIII 20, 20. August 1280 (1280-08-20); 1280_VIII_20
  Zwei Indulgenzen für die Klosterkirche der Dominicanerinnen zu Tulln: 1) von Petrus Bischof von Capaccio, 2) von Heinrich ord. Fr. min. Bischof von Basel.
  Basel, CH; Capaccio, I; Tulln, Dominikanerinnenkloster
- TullnOP 1280 VIII 22, 22. August 1280 (1280-08-22); 1280_VIII_22
  Indulgenz für die Klosterkirche der Dominicanerinnen zu Tulln von Johannes Bischof von Gurk.
  Johannes, Bischof von Gurk; Tulln, Dominikanerinnenkloster
- TullnOP AUR 1280 VIII 31, 31. August 1280 (1280-08-31); AUR_1280_VIII_31
  König Rudolf errichtet und dotiert das Dominikanerinnenkloster in Tulln.
- TullnOP 1280 - 1282, 31. Aug. 1280 - 9. Aug. 1282 (1280-08-31 - 1282-08-09); 1280-1282
  Transsumt über 7 Urkunden König Rudolfs I. für das Nonnenkloster zu Tulln (ddo. 1280 VIII 31 - 2 Stück; 1281 Mai 21, VI 1 - 2 Stück, VI 20; 1282 VIII 9)
  Rudolf I., Römisch-deutscher König (1273-1291), Aussteller; Tulln, Dominikanerinnenkloster
- TullnOP 1280 VIII 31, 31. August 1280 (1280-08-31); 1280_VIII_31.1
  König Rudolf I. stiftet zum Dank für den glücklichen Ausgang seines Krieges mit König Ottokar ein Kloster zum hl. Kreuz für Dominikanerinnen zur Tulln dotiert dasselbe mit dem Hof des Meisters Konrad, von alters "aula" genannt, mit der Kapelle zum hl. Kreuz darin, mit der Insel Chranowe und mit 2 Höfen in der Vorstadt von Tulln.
- TullnOP 1280 VIII 31, 31. August 1280 (1280-08-31); 1280_VIII_31
  König Rudolf I. urkundet für das Frauenkloster zu Tulln.
- TullnOP 1280 X 13, 13. Oktober 1280 (1280-10-13); 1280_X_13.1
  Die Brüder Hermann und Otacher von Rechberg verkaufen den Zehnet von 32 Lehen gelegen zu und um Hadmarsdorf alles landesfürstliche Lehen an Meister Konrad, Landschreiber von Österreich um 100 Pfund Wiener Denare und versprechen die so fällige Lehenauftragung binnen 14 Tagen auf jeweiliges Verlangen zu leisten.
- TullnOP 1280 X 13, 13. Oktober 1280 (1280-10-13); 1280_X_13
  Lehenauftragung der Gebrüder Hermann und Ottacher von Rechberg zu Hadmarsdorf auf 60 Pfund Gülten, welche sie an den röm. König Rudolf resp. dessen Prokurator den Meister Konrad, Landschreiber von Österreich um 100 Pfund Wiener Denare erkauft haben.
- TullnOP 1280 XII 26, 26. Dezember 1280 (1280-12-26); 1280_XII_26
  Paulus, ord. Fr. min., Bischof von Tripolis verleiht zur Klosterkirche der Dominicanerinnen zu Tulln einen Ablaß.
  Aussteller; Tulln; Tulln, Dominikanerinnenkloster
- TullnOP 1281 V 21, 21. Mai 1281 (1281-05-21); 1281_V_21.1
  König Rudolf nimmt das von ihm gestiftete Nonnenkloster zu Tulln in seinen besonderen Schutz, bestimmt einen jeweiligen Herzog von Österreich zum Vogt desselben, befragt selbes mit Ausnahme des Blutbannes der vollen Gerichtsbarkeit.
- TullnOP 1281 V 21, 21. Mai 1281 (1281-05-21); 1281_V_21
- TullnOP 1281 V 23, 23. Mai 1281 (1281-05-23); 1281_V_23
  König Rudolf erteilt dem Meister Konrad, Landschreiber von Österreich, welcher ihm über seine Verbindlichkeiten gegen den verstorbenen König Ottokar Rechnung gelegt hatte, das Absolutorium. Wien
- TullnOP 1281 V 27, 27. Mai 1281 (1281-05-27); 1281_V_27
  König Rudolf verleiht dem Meister Konrad, Landschreiber von Österreich, das Recht, seine landesfürstlichen Lehen auf Sohn und Tochter zu vererben.
- TullnOP 1281 VI 01, 1. Juni 1281 (1281-06-01); 1281_VI_01.1
- TullnOP 1281 VI 01, 1. Juni 1281 (1281-06-01); 1281_VI_01.2
  König Rudolf I. befreit den Landschreiber Meister Konrad von Österreich und seine Erben von aller Haftpflicht aus seinem Amte gegenüber den österreichischen Landesfürsten, Herren, Amtleuten etc. und von allen Diensten und Leistungen an dieselben. Wien
- TullnOP 1281 VI 01, 1. Juni 1281 (1281-06-01); 1281_VI_01
- TullnOP 1281 VI 02, 2. Juni 1281 (1281-06-02); 1281_VI_02
  König Rudolf I. bekennt, nach gepflogenener Abrechnung mit Meister Konrad, Landschreiber von Österreich, demselben mit 12436 Pfund Wiener Pfennig und 606 Mark Silber Schuldner geblieben zu sein, wofür er ihm die landesfürstlichen Ämter in Österreich, nämlich Münzen, Mauten und Gerichte auf solange anweist und verpfändet, bis er selbst und die anderen Gläubiger des Königs (Friedrich Daum (Poller), Bgr. von Regensburg, Jakob con Hoy, Bgr. von Wien und Jakob Metensis) befrieidigt sein werden. Außerdem weist er dem Meister Konrad auf Abschlag der gedachten Schuld die kleine Maut zu Stein auf 2 Jahre an.
- TullnOP 1281 VI 20, 20. Juni 1281 (1281-06-20); 1281_VI_20.1
  König Rudolf I. befreit das Nonnenkloster zu Tulln von jeder weltlichen Gerichtsbarkeit mit Ausnahme jener des Meisters Konrad, Landschreibers von Österreich resp. des jeweiligen Amtsträgers.
  Regensburg
- TullnOP 1281 VI 20, 20. Juni 1281 (1281-06-20); 1281_VI_20
- TullnOP 1282 IV 19, 19. April 1282 (1282-04-19); 1282_IV_19
  Bischof Wichard von Passau bestätigt alle Indulgenzen, welche von Erzbischöfen und Mitbischöfen zu der von Meister Konrad, Landschreiber von Oesterreich und dessen Gattin Ita gestifteten Reliquientafel waren verliehen worden. ""
  Frau des Meister Konrad, Landschreiber von Österreich; Wichard, Bischof von Passau, Aussteller; "Chunosteten"; Königstetten (GB TU); Passau, D
- TullnOP 1282 VIII 09, 9. August 1282 (1282-08-09); 1282_VIII_09.1
  König Rudolf I. erteilt dem Nonnenkloster zu Tulln das Recht, das nötige Bau- und Brennholz, und zwar zwei Wagenladungen täglich aus einem beliebigen Waldamt zu beziehen.
  Mainz
- TullnOP 1282 VIII 09, 9. August 1282 (1282-08-09); 1282_VIII_09
- TullnOP 1282 VIII 22, 22. August 1282 (1282-08-22); 1282_VIII_22
  Reimboto, Richter, Konrad genannt Pullo, Bürgermeister, und der Rath der Stadt Wien beurkunden, daß Meister Konrad, Landschreiber von Oesterreich genannte Gülten zu Wien von Wernhard Schrand ...mit Zustimmung von des letzteren Gattin (Margarethe), Kindern und Schwester (Tyemud) gekauft habe und bestätigen diesen in ihrer Gegenwart abgeschlossenen Kauf.
  Frau des Wernhard Scherand; Schwester des Wernhard Scherand
- TullnOP 1282 X 10, 10. Oktober 1282 (1282-10-10); 1282_X_10
  Jakob, Pfarrer von Höflein beurkundet die Beilegung seines Streites mit Friedrich Mawer über einen Krautzehenttheil von einem vor der Stadt Laaa gegen Höflein gelegenen Grund.
  Aussteller; Hevlin, CZ; Laa; Laa an der Thaya (GB LT)
- TullnOP 1282 X 19, 19. Oktober 1282 (1282-10-19); 1282_X_19
  Albrecht, Graf von Habsburg etc. kgl. Generalvikar in Österreich, bekennt, daß sich nach der mit dem Meister Konrad, Landschreiber in Österreich gepflogenen Abrechnung für den letztern ein beziffertes Guthaben herausgestellt habe, zu dessen Zahlung Graf Albrecht sich und sein Vater verflichtet erklärt.
- TullnOP 1282 XI 05, 5. November 1282 (1282-11-05); 1282_XI_05
  Erzbischof Friedrich von Salzburg verleiht zu der Kirche oder Kapelle, auf deren Altare die Reliquientafel der Frau Ida, Gattin des Meister Konrad, vormals Landschreibers von Oesterreich aufgestellt werden wird, einen 20 tägigen Ablaß.
  Friedrich, Erzbischof von Salzburg, Aussteller; Wien
- TullnOP 1282 XI 08, 8. November 1282 (1282-11-08); 1282_XI_08
  Konrad Bischof von Chiemsee verleiht der Kirche oder Kapelle, auf deren Altar die Reliquientafel der Frau Ida, Gattin des Meister Konrad, vormals Landschreiber von Österreich aufgestellt werden wird, einen 20 tägigen Ablaß..
  Konrad, Bischof von Chiemsee, Aussteller; Chiemsee, D; Wien
- TullnOP 1282 XI 11, 11. November 1282 (1282-11-11); 1282_XI_11
- TullnOP 1282 XI 12, 12. November 1282 (1282-11-12); 1282_XI_12
- TullnOP 1282 XII 12, 12. Dezember 1282 (1282-12-12); 1282_XII_12
- TullnOP 1282 XII 14, 14. Dezember 1282 (1282-12-14); 1282_XII_14.1
  König Rudolf I. verleiht demselben Konrad die kleine Maut zu Stein noch auf ein Jahr von nächsten Weihnachten an.
  Augsburg
- TullnOP 1282 XII 14, 14. Dezember 1282 (1282-12-14); 1282_XII_14
  König Rudolf I. bekennt, dem Meister Konrad, Landschreiber von Österreich, noch 1500 Pfund Wiener Pfennif schuldig zu sein und weist ihm die Einkünfte der landesfürstlichen Münze zu Enns auf solange an, bis er sich auf denselben werde bezahlt gemacht haben.
- TullnOP 1282 XII 24, 24. Dezember 1282 (1282-12-24); 1282_XII_24.1
  Herzog Albrecht bestätigt die Verfügung seines Vaters, des Königs Rudolf I., kraft welcher dem Meister Konrad auf Abschlag einer demselben schuldigen Summe von 1500 Pfund Wiener Pfennig die Einkünfte der Münze zu Enns angewiesen hatte.
- TullnOP 1282 XII 24, 24. Dezember 1282 (1282-12-24); 1282_XII_24
  Herzog Albrecht von Österreich und Steiermark etc. erteilt dem Meister Konrad, Landschreiber von Österreich das Absolutorium über gelegte Rechnung.
- TullnOP 1282 XII 27, 27. Dezember 1282 (1282-12-27); 1282_XII_27
- TullnOP 1282, 1282 (1282); 1282
- TullnOP 1283 I 12, 12. Jänner 1283 (1283-01-12); 1283_I_12
  Papst Martin IV. ertheilt den Nonnen von Tulln das Recht, die ihnen aus was immer für einem Rechtstitel anfallenden Güter, ausgenommen solche, welche unter dem Lehensbande stehen, zu erwerben.
  Martin IV., Papst (1281-1285), Aussteller; Orvieto; Orvieto, I; Tulln, Dominikanerinnenkloster
- TullnOP 1283 I 13, 13. Jänner 1283 (1283-01-13); 1283_I_13.1
  Papst Martin IV. nimmt das Tullner Nonnenkloster in seinen und das apostolischen Stuhles Schutz und bestätigt demselben seine Besitzungen.
- TullnOP 1283 I 13, 13. Jänner 1283 (1283-01-13); 1283_I_13.2
  Papst Martin IV. ertheilt dem Bischof von Regensburg auf die Dauer von drei Jahren die Vollmacht, das Nonnenkloster zu Tulln gegen diejenigen zu schützen, welche daselbst in seinen Besitzungen beunruhigen.
- TullnOP 1283 I 13, 13. Jänner 1283 (1283-01-13); 1283_I_13
  Papst Martin IV. bestätigt dem Nonnenkloster Tulln alle seine Rechte und Freiheiten im Allgemeinen.
- TullnOP 1283 I 27, 27. Jänner 1283 (1283-01-27); 1283_I_27
  Papst Martin IV. gestattet dem Nonnenkloster zu Tulln, zur Zeit eines allgemeinen Interdikts des Landes bei geschlossenen Thüren, ohne Glockengeläute und mit Aussschluß der persönlich Interdicirten und der Excommunicierten, Gottesdienst abhalten zu dürfen.
- TullnOP 1283 IV 06, 6. April 1283 (1283-04-06); 1283_IV_06
  Bischof Gottfried von Passau verleiht zu der Kirche des Tulner Nonnenklosters einen 40 tägigen Ablaß.
  Gottfried, Bischof von Passau, Aussteller; Passau, D; Tulln, Dominikanerinnenkloster; Wien
- TullnOP 1283 IV 19, 19. April 1283 (1283-04-19); 1283_IV_19.1
  Bischof Gottfried von Passau verleiht zu dem Altare, auf welchem die von Meister Konrad, vormals Landschreiber von Österreich und dessen Gattin Eyter gestifteten Reliquientafel aufgestellt werden wird, einen 20 tägigen Ablaß.
  Frau des Meister Konrad, vormals Landschreiber von Österreich; Gottfried, Bischof von Passau, Aussteller; Wien
- TullnOP 1283 IV 19, 19. April 1283 (1283-04-19); 1283_IV_19
  Bischof Gottfried von Passau bestätigt alle Indulgenzen, welche von Erzbischöfen und Bischöfen zu der von Meister Konrad, vormals Landschreiber von Österreich und dessen Gattin Eyta gestifteten Reliquientafel waren verliehen worden.
  Frau des Meister Konrad, vormals Landschreiber von Österreich; Gottfried, Bischof von Passau, Aussteller; Passau, D; Wien
- TullnOP 1283 V 07, 7. Mai 1283 (1283-05-07); 1283_V_07
  Bulle Papst Martins IV., worin er dem Nonnenkloster zu Tulln die Dotierung, welche es von seinem Stifter, König Rudolf I. erhalten hatte, unter namentlicher Anführung der einzelnen Dotationsgüter bestätigt.
  Martin IV., Papst (1281-1285), Aussteller; Rudolf I., Römisch-deutscher König (1273-1291), Stifter des Frauenklosters Tulln; Orvieto; Orvieto, I; Tulln, Dominikanerinnenkloster
- TullnOP 1283 V 09, 9. Mai 1283 (1283-05-09); 1283_V_09.1
  Papst Martin IV. bestätigt dem Dominikaner-Convente von Tuln alle päpstlichen Privilegien und Indulgenzen, sowie alle demselben von weltlicher Seite verliehenen Freiheiten und Abgaben-Exemtionen.
  Martin IV., Papst, Aussteller; Orvieto; Orvieto, I; Tulln, Dominikanerkloster
- TullnOP 1283 V 09, 9. Mai 1283 (1283-05-09); 1283_V_09
  Martin IV., Papst (1281-1285), Aussteller; Rudolf I., Römisch-deutscher König (1273-1291), Stifter des Frauenklosters zu Tulln; Orvieto; Orvieto, I; Tulln, Dominikanerinnenkloster
- TullnOP 1283 VII 29, 29. Juli 1283 (1283-07-29); 1283_VII_29
  Die Dominikaner-Convente von Krems und Tuln (Prioren Heinrich und Otto) treffen eine Vereinbarung über die Grenzen ihrer Sprengel.
  Prior von Krems; Prior von Tulln; Krems, Dominikanerkloster; Tulln, Dominikanerkloster (?)
- TullnOP 1283 VIII 27, 27. August 1283 (1283-08-27); 1283_VIII_27
  Bischof Gottfried von Passau bestätigt als Lehensherr die Schenkungen, die Herzog Albrecht von Österreich mit Gülten und Zehenten in den Pfarren Harmannsdorf, Rückersdorf, Kleinrötz, usw. dann mit Weinzehenten von Alseck bei Wien zum Nonnenkloster Tulln gemacht hat und gibt selbst dazu die Zehenten von 7 1/2 Lehen in besagter Pfarrn Harmannsdorf.
  Tulln
- TullnOP 1284 I 25, 25. Jänner 1284 (1284-01-25); 1284_I_25